最高法院刑事判決　　　　　　　九十六年度台非字第一八七號
上訴人　最高法院檢察署檢察總長
被　告　甲○○
上列上訴人因被告違反毒品危害防制條例案件，對於台灣桃園地
方法院中華民國九十五年十二月二十九日第一審確定判決（九十
五年度訴字第二三七四號，起訴案號：台灣桃園地方法院檢察署
九十五年度毒偵字第四九四一號），認為違法，提起非常上訴，
本院判決如下：
    主  文
原判決撤銷。
甲○○施用第一級毒品，處有期徒刑陸月。
    理  由
非常上訴理由稱：「一、按判決不適用法則或適用不當者，為違
背法令，刑事訴訟法第三百七十八條定有明文。又刑法第四十七
條第一項規定，累犯之成立，必須曾受徒刑之執行完畢，或一部
之執行而赦免後，五年以內故意再犯有期徒刑以上之罪者，始足
當之。所謂執行完畢，其在監執行期滿者，固不待言；如係經假
釋出獄者，須在無期徒刑假釋後滿二十年，或在有期徒刑所餘刑
期內未經撤銷假釋者，其未執行之刑，始得以已執行論，同法第
七十九條第一項前段規定甚明。且刑法第七十九條之一第一項、
第三項分別規定：二以上徒刑併執行者，第七十七條所定最低應
執行之期間，合併計算之；依第一項規定合併計算執行期間而假
釋者，前條第一項規定之期間，亦合併計算之。故在二以上徒刑
併合執行之情形，經許其假釋出獄者，其報請許可假釋所須最低
應執行之期間，既合併計算，假釋之殘刑期間，亦合併計算之，
其期間即無從區分。二、查被告甲○○前因搶奪等案件，經台灣
桃園地方法院以八十七年度訴字第一二二三號判決判處有期徒刑
七月、一年二月，定應執行有期徒刑一年八月，上訴後經台灣高
等法院以八十八年度上訴字第二八二九號判決駁回上訴，嗣並由
最高法院於九十年十二月十三日以九十年度台上字第七五九三號
判決駁回上訴確定；復因違反毒品危害防制條例案件，分別經台
灣桃園地方法院於九十二年九月十一日、九十三年四月三十日以
九十二年度壢簡字第九四九號判決、九十三年度壢簡字第二六０
號判決各判處有期徒刑五月確定。前揭三罪自九十三年三月十日
至九十五年九月九日止接續執行，嗣於九十五年一月五日假釋出
監，縮刑後保護管束執畢日期原為九十五年七月二十一日。惟被
告於假釋中之九十五年五月十八日故意更犯毒品危害防制條例第
十條第二項施用第二級毒品案件，經台灣桃園地方法院檢察署檢
察官於九十五年七月二十日以九十五年度毒偵字第二九一一號聲
請簡易判決處刑，並由台灣桃園地方法院於九十五年十月十二日
以九十五年度壢簡字第一四九五號判決判處有期徒刑六月確定，
故依法撤銷假釋自九十六年三月二日起至同年九月十七日止執行
殘刑六月十六日，以上有被告刑案資料查註紀錄表、在監在押矯
正簡表、前述聲請簡易判決處刑書、判決書、該署九十六年度執
更字第一四三號影卷所附台灣台東監獄岩灣分監報請撤銷假釋報
告表、法務部九十六年一月九日法矯決字第0950047555號核復撤
銷被告假釋函、該署檢察官執行被告撤銷假釋殘刑指揮書等附卷
可稽。是揆諸前述法律規定，被告所犯上開三案，迄本件施用第
一級毒品行為時之九十五年九月十九日，仍未執行完畢，自不構
成累犯。原審（即台灣桃園地方法院九十五年度訴字第二三七四
號）一時失察，疏未注意卷內所附台灣高等法院被告前案紀錄表
業示被告於假釋中涉犯施用第二級毒品案件，經台灣桃園地方法
院檢察署檢察官於九十五年七月二十日聲請簡易判決處刑，並經
同院於九十五年十月十二日以九十五年度壢簡字第一四九五號判
決判處有期徒刑六月確定之撤銷假釋事由，仍於九十五年十二月
二十九日宣示判決時誤認被告上開三案，業於九十五年七月二十
一日執行完畢，而依累犯之規定加重其刑，量處被告有期徒刑七
月，容有判決適用法則不當之違法。案經確定，且於被告不利，
爰依刑事訴訟法第四百四十一條、第四百四十三條提起非常上訴
，以資糾正及救濟。」等語。
本院按判決不適用法則或適用不當者，為違背法令，刑事訴訟法
第三百七十八條定有明文。次按刑法關於累犯之成立，必須曾受
有期徒刑之執行完畢，或受無期徒刑或有期徒刑一部之執行而赦
免後，五年以內再犯有期徒刑以上之罪者，始足當之。而所謂執
行完畢，其在監執行期滿者，固不待言；如係經假釋出獄者，須
在無期徒刑假釋後滿二十年，或在有期徒刑所餘刑期內未經撤銷
假釋者，其未執行之刑，始得以已執行論。如其為二以上徒刑併
執行者，假釋所定最低應執行之期間，合併計算之；其所餘刑期
，亦應合併計算，此觀刑法第七十九條第一項前段、第七十九條
之一第一項、第三項之規定甚明。查被告甲○○前因搶奪等案件
，經台灣桃園地方法院以八十七年度訴字第一二二三號分別判決
判處有期徒刑七月、一年二月，並定應執行刑為有期徒刑一年八
月，上訴後由台灣高等法院及本院駁回上訴而確定。復因違反毒
品危害防制條例案件，分經台灣桃園地方法院以九十二年度壢簡
字第九四九號判決、九十三年度壢簡字第二六０號判決各判處有
期徒刑五月確定，上開各罪自九十三年三月十日至九十五年九月
九日止接續執行，嗣於九十五年一月五日假釋出獄。惟於假釋中
之九十五年五月十八日故意犯施用第二級毒品安非他命之罪，經
台灣桃園地方法院檢察署檢察官於九十五年七月二十日以九十五
年度毒偵字第二九一一號聲請簡易判決處刑，由台灣桃園地方法
院於九十五年十月十二日以九十五年度壢簡字第一四九五號，判
決判處有期徒刑六月確定；因而撤銷前開假釋，此有法務部九十
六年一月九日法矯決字第０九五００四七五五五號核准撤銷假釋
函足憑，被告並自九十六年三月二日起至九十六年九月十七日止
執行殘刑六月二十八日，有被告全國刑案資料查註表、台灣台東
監獄岩灣分監報請撤銷假釋報告表、法務部核復撤銷假釋函、台
灣桃園地方法院檢察署檢察官執行指揮書等附卷可稽（見台灣桃
園地方法院九十六年度執字第三三００號卷）。是被告於九十五
年九月十九日上午，在桃園縣中壢市某處施用第一級毒品海洛因
之本件犯罪，自無累犯之適用。原判決未察，竟依累犯之規定量
處有期徒刑七月，自屬違背法令。案經確定，且不利於被告，非
常上訴意旨執以指摘，洵有理由，應由本院將原判決撤銷，另行
判決如主文第二項所示之刑，以資糾正。
據上論結，應依刑事訴訟法第四百四十七條第一項第一款但書，
毒品危害防制條例第十條第一項，判決如主文。
中　　華　　民　　國　九十六　年　　七　　月　 十九 　日
                      最高法院刑事第四庭
                          審判長法官  黃　一　鑫
                                法官  林　秀　夫
                                法官  徐　昌　錦
                                法官  孫　增　同
                                法官  趙　文　淵
      本件正本證明與原本無異
                                      書  記  官
中　　華　　民　　國　九十六　年　　七　　月　二十四　日
                                                Ａ
附錄本案論罪科刑法條
毒品危害防制條例第十條第一項
施用第一級毒品者，處六月以上五年以下有期徒刑。
